臺灣桃園地方法院刑事判決
110年度審交易字第407號
公  訴  人  臺灣桃園地方檢察署檢察官
被      告  謝文貴



上列被告因過失傷害案件，經檢察官提起公訴（110年度偵字第2
8557號），被告於本院準備程序中，就被訴事實為有罪之陳述，
經本院告知簡式審判程序意旨，並聽取當事人之意見後，裁定改
依簡式審判程序審理，判決如下：
    主  文
謝文貴汽車駕駛人，行經行人穿越道不依規定讓行人優先通行，
而犯過失致重傷罪，處有期徒刑伍月，如易科罰金，以新臺幣壹
仟元折算壹日。
    事實及理由
一、本件犯罪事實及證據，除起訴書犯罪事實欄一第1行「謝文
    貴於民國109年10月17日20時21分許」更正為「謝文貴於民
    國109年10月17日20時22分許」，暨於證據部分補充「長庚
    醫療財團法人台北長庚紀念醫院111年2月22日長庚院北字第
    1110150006號函1紙」、「告訴人施龢真於本院準備程序及
    審理中之陳述」、「被告謝文貴於本院準備程序及審理中之
    自白」外，其餘均引用如附件檢察官起訴書之記載。
二、論罪科刑：
(一)按汽車駕駛人，無駕駛執照駕車、酒醉駕車、吸食毒品或迷
    幻藥駕車、行駛人行道或行經行人穿越道不依規定讓行人優
    先通行，因而致人受傷或死亡，依法應負刑事責任者，加重
    其刑至二分之一，道路交通管理處罰條例第86條第1項定有
    明文。該條項規定係就刑法基本犯罪類型，於加害人為汽車
    駕駛人，於從事駕駛汽車之特定行為時，因而致人傷亡之特
    殊行為要件予以加重處罰，已就刑法各罪犯罪類型變更之個
    別犯罪行為予以加重，而成另一獨立之罪名，自屬刑法分則
    加重之性質。查被告謝文貴騎乘重型機車行經行人穿越道時
    ，遇有行人即告訴人施龢真穿越，未暫停讓告訴人施龢真先
    行通過而致告訴人施龢真受有傷害，已該當於前揭刑法分則
    加重事由所指之犯罪類型，又告訴人施龢真因本案車禍所受
    有創傷性蜘蛛網膜下腔出血、右鎖骨骨折、左膝撕裂傷、器
    質性腦病變等傷害，係於109年10月17日至同年月18日至台
    北長庚紀念醫院急診治療，於同年月18日接受電子感應式顱
    內壓監測器置放術，於109年11月7日出院，目前因理解力與
    記憶力有障礙，症狀固定，生活無法自理乙節，有台北長庚
    紀念醫院110年8月25日出具之診斷證明在卷可證;再告訴人
    於110年8月26日起至111年1月5日期間，曾因器質性腦病變
    於110年11月17日至台北長庚醫院精神科及腦腫瘤神經外科
    門診就醫，經治療後離院，病人迄今症狀固定，其情緖障礙
    雖經藥物治療後有部分改善，但病人之認知障礙之情形仍存
    在，且有注意力不集中之情形，就醫學言，病人腦部損傷所
    致之認知障礙及後遺症改善或痊癒之可能性極低，但病人可
    經由長期復健改善適應環境之技巧一節，有同院111年2月22
    日長庚院北字第111050006號函在卷可稽，故告訴人身體之
    情況，已達刑法第10條第4項第6款之其他於身體或健康，有
    重大不治或難治之傷害程度。是核被告所為，係犯道路交通
    管理處罰條例第86條第1項、刑法第284條後段之汽車駕駛人
    ，行經行人穿越道，不依規定讓行人優先通行，而犯過失致
    重傷罪，並應依道路交通管理處罰條例第86條第1項規定加
    重其刑。公訴意旨雖認被告係犯刑法第284條第1項前段之過
    失傷害罪，漏未論及道路交通管理處罰條例第86條第1項、
    刑法第284條後段之規定，容有未洽，惟其基本社會事實同
    一，且經本院於簡式審判程序中當庭告知被告並給予陳述意
    見之機會（詳本院卷第71頁），本院自得予以審理，爰依刑
    事訴訟法第300條規定，變更起訴法條。
(二)又被告於肇事後，於有偵查犯罪職權之員警前往現場處理時
    在場，並當場承認為肇事人，進而接受裁判，有被告之桃園
    市政府警察局桃園分局桃園交通中隊道路交通事故肇事人自
    首情形紀錄表存卷可佐（詳臺灣桃園地方檢察署110年度他
    字第460號卷第63頁），經核符合自首要件，爰依刑法第62
    條前段之規定予以減輕其刑。末被告本件犯行，同有上開加
    重、減輕事由，依法先加後減之。
(三)爰審酌被告騎乘重型機車參與道路交通，本應小心謹慎以維
    護自身及他人之生命身體安全，竟疏未注意車前狀況及禮讓
    行人先行通過，致告訴人施龢真受有如附件起訴書犯罪事實
    欄一所載之傷害，該等傷勢已致告訴人車禍後之日常生活影
    響重大，其駕駛態度確有輕忽，所為不當，應予懲處，惟念
    其犯罪後坦承犯行、態度尚可，兼衡被告雖有意與告訴人施
    龢真和解，惟因雙方就和解金額無共識致無法達成和解，有
    本院調解委員調解單1紙、民國110年12月28日簡式審判筆錄
    1份存卷可按（詳本院卷第29頁、第37至41頁），並考量被
    自陳學歷高中畢業、現在從事車床、月薪新臺幣3萬元，需
    要扶養2個小孩等一切情狀，量處如主文所示之刑，並諭知
    易科罰金之折算標準，以示懲儆。
據上論斷，應依刑事訴訟法第273條之1第1項、第299條第1項前
段、第310條之2、第300條、第454條第2項，判決如主文。
本案經檢察官劉倍提起公訴，檢察官林欣怡到庭執行職務。
中    華    民    國   111    年    4     月    15    日
                  刑事審查庭  法  官  林慈雁
以上正本證明與原本無異。
如不服本判決應於收受判決後20日內向本院提出上訴書狀，並應
敘述具體理由。其未敘述上訴理由者，應於上訴期間屆滿後20日
內向本院補提理由書（均須按他造當事人之人數附繕本）「切勿
逕送上級法院」。
                              書記官  吳秉翰
中　　華　　民　　國　　111 　年　　4 　　月　　18　　日
附錄本案論罪科刑法條全文
刑法第284條
因過失傷害人者，處1年以下有期徒刑、拘役或10萬元以下罰金
；致重傷者，處3年以下有期徒刑、拘役或30萬元以下罰金。

附件：   
臺灣桃園地方檢察署檢察官起訴書
                                    110年度偵字第28557號
　　被　　　告　謝文貴　男　50歲（民國00年0月0日生）
　　　　　　　　　　　　住○○市○○區○○街00號
　　　　　　　　　　　　國民身分證統一編號：Z000000000號
上列被告因過失傷害案件，業經偵查終結，認應提起公訴，茲將
犯罪事實及證據並所犯法條分敘如下：
　　　　犯罪事實
一、謝文貴於民國109年10月17日20時21分許，騎乘車牌號碼000-0
    00號普通重型機車，沿桃園市桃園區三民路1段往萬壽路3段方
    向行駛，於行經桃園區三民路體育局前時，本應注意行經設有閃
    光黃燈之交岔路口，應減速慢行，且應充分注意車前狀況、暫停
    讓行人穿越道上穿越道路之行人先行，而依當時天候雨、夜間有
    照明、柏油路面濕潤無缺陷、無障礙物、視距良好，客觀上並
    無不能注意之情事，竟疏未注意，即貿然直行通過該路口，並
    撞及由桃園區民生街往桃園區三民路體育局方向行走在行人穿
    越道之行人施龢真，施龢真當場遭撞飛，受有創傷性蜘蛛網
    膜下腔出血、右鎖骨骨折、左膝撕裂傷、器質性腦病變等傷
    害；謝文貴亦人車倒地，受有外傷性顱內出血、右側眼眶骨
    骨折之傷害。謝文貴則於有偵查犯罪職權之公務員發覺犯罪
    前，向前往現場處理之警員范郡麟坦認為肇事人而自首（施龢
    真涉犯過失傷害等部分，另為不起訴處分）。
二、案經施龢真告訴偵辦。
　　　　證據並所犯法條
一、證據清單暨待證事實
編號 證據名稱 待證事實 1 被告謝文貴於警詢及偵查中之供述 證明被告有於上開時地，騎乘車牌號碼000-000號普通重型機車與告訴人施龢真發生車禍，雙方均受傷之事實。 2 告訴人施龢真於警詢及偵查中之證述 證明被告有於上開時地，騎乘機車與告訴人發生車禍，雙方均受傷之事實。 3 長庚醫療財團法人台北長庚紀念醫院診斷證明書 證明告訴人於109年10月17日受有如犯罪事實欄所載傷害之事實。 4 道路交通事故現場圖、道路交通事故調查報告表（一）（二）、現場及車損照片28張、監視器畫面翻拍照片4張 證明被告有於上開時地，騎乘車牌號碼000-000號普通重型機車與告訴人發生車禍之事實。 5 1、路口監視器畫面【檔案名稱：LINE_MOVIE_0000000000000、播放時間00：00：06至00：00：30】、【檔案名稱：體育局大門外_00000000000000、播放時間00：05：00至00：05：50】 2、桃園市政府車輛行車事故鑑定會110年4月27日桃交鑑字第1100002904號函及所附桃市鑑0000000案鑑定意見書1份 1、證明被告於直行通過肇事路口之際，完全未減速，旋即筆直撞擊告訴人之事實。 2、證明被告於雨夜駕駛普通重型機車行經劃有行人穿越道線之閃光黃燈號誌正常運行丁自岔路口，未減速慢行小心通過且未充分注意車前狀況又未暫停讓行人穿越道上穿越道路之行人先行，為肇事原因之事實。 
二、按特種閃光號誌各燈號顯示之意義如下：閃光黃燈表示「警
    告」，車輛應減速接近，注意安全，小心通過。另按汽車行
    駛時，駕駛人應注意車前狀況及兩車並行之間隔，並隨時採
    取必要之安全措施，不得在道路上蛇行，或以其他危險方式
    駕車。次按汽車行駛至交岔路口，其行進、轉彎，應依下列
    規定：應遵守燈光號誌或交通指揮人員之指揮，遇有交通指
    揮人員指揮與燈光號誌並用時，以交通指揮人員之指揮為準
    。又汽車行近行人穿越道，遇有行人穿越、攜帶白手杖或導
    盲犬之視覺功能障礙者時，無論有無交通指揮人員指揮或號
    誌指示，均應暫停讓行人、視覺功能障礙者先行通過。道路
    交通標誌標線號誌設置規則第211條第1項第1款、道路交通
    安全規則第94條第3項、第102條第1項第1款及第103條第2項
    分別定有明文。本案被告於雨夜騎乘普通重型機車，自應遵
    守上開規定，減速慢行並禮讓正穿越道路之行人先行，依其
    狀況並非不能注意，竟疏未注意因而肇事，致告訴人受有傷
    害，其顯有過失。又本案事故之發生，既因被告上開過失行
    為所致，與告訴人之受傷間，自具有相當因果關係，被告犯
    嫌洵堪認定。
三、核被告所為，係犯刑法第284條前段之過失傷害罪嫌。被告
    於肇事後停留在現場，於據報前往現場之警員尚未查知何人
    為駕車肇事之人前，即向在場之警員范郡麟自承駕車肇事，並
    接受裁判等情，有桃園市政府警察局桃園分局桃園交通中隊
    道路交通事故肇事人自首情形紀錄表乙紙在卷可稽，請審酌依
    刑法第62條前段規定減輕其刑。
五、依刑事訴訟法第251條第1項提起公訴。
　  此　致
臺灣桃園地方法院
中　　華　　民　　國　  110 　年　　8 　　月　　 22 　日
　　　　　　　　　　　　　　　檢　察　官  劉  倍
本件證明與原本無異
中　　華　　民　　國　  110   年　  9     月　　 1    日
                              書  記  官  林  耘 
附錄所犯法條全文：
中華民國刑法第284條（過失傷害罪）
因過失傷害人者，處1年以下有期徒刑、拘役或10萬元以下罰金
；致重傷者，處3年以下有期徒刑、拘役或30萬元以下罰金。